【裁判字號】    98,台上,3892
【裁判日期】    980709
【裁判案由】    違反毒品危害防制條例
【裁判全文】
最高法院刑事判決            九十八年度台上字第三八九二號
上  訴  人  甲○○
選任辯護人  林樹根律師
            邱麗妃律師
            陳旻沂律師
上  訴  人  乙○○
上列上訴人等因違反毒品危害防制條例案件，不服台灣高等法院
高雄分院中華民國九十八年五月七日第二審更審判決（九十七年
度上更(一)字第一九四號，起訴案號：台灣高雄地方法院檢察署九
十四年度偵字第一六六二四、一六六四三、一七七六九、一八三
一二號），提起上訴，本院判決如下：
    主  文
原判決關於甲○○部分撤銷，發回台灣高等法院高雄分院。
其他上訴駁回。
    理  由
一撤銷發回（甲○○）部分：
本件原判決認定上訴人甲○○有原判決事實欄二所記載之犯罪事
實，因而撤銷第一審關於甲○○部分之科刑判決，改判仍論處甲
○○共同製造第二級毒品，累犯罪刑，併為相關從刑之諭知。固
非無見。
惟查：(一)被告以外之人於審判外之言詞或書面陳述，除法律有規
定者外，不得作為證據，刑事訴訟法第一百五十九條第一項定有
明文。而所謂法律有規定者，即包括同法第一百五十九條之一至
之五所規定傳聞證據具有證據能力之例外情形及依刑事訴訟法施
行法第七條之三所定，於民國九十二年二月六日修正公布，同年
九月一日起施行前繫屬法院，而已依法定程序經合法調查之證據
而言。故如欲採被告以外之人於審判外之言詞陳述為證據時，必
須於判決內扼要述明其符合上開何種傳聞證據例外情形之理由，
否則即有違證據法則及判決不備理由之違誤。原判決認定甲○○
有製造第二級毒品甲基安非他命之行為，依理由之說明，係以共
犯鍾志文於法務部調查局南部地區機動工作組（下稱南部機動組
）詢問時之陳述為其論據之一（原判決理由欄三(二)8.）。然甲○
○之原審辯護人已爭執鍾志文此部分陳述為被告以外之人審判外
陳述而無證據能力（原審卷(二)第六六頁），原判決未說明鍾志文
此部分審判外之陳述，如何具有證據能力，復採為認定甲○○犯
罪事實之基礎，自有違證據法則，並有理由不備之違法。(二)判決
不載理由者，當然違背法令。所謂判決不載理由，係指依法應記
載於判決理由內之事項不予記載，或記載不完備者而言，此為刑
事訴訟法第三百七十九條第十四款上段之當然解釋。而證人之證
詞，前後有差異或矛盾，事實審法院固得斟酌其他證據，本於經
驗法則與論理法則，取其認為真實之一部，作為論罪之證據，然
仍應於判決內記載其對該供述證據取捨及判斷之理由，否則即有
理由不備之違法。原判決事實欄二三認定甲○○於九十四年四、
五月間，與鍾志文、林重光基於製造甲基安非他命之犯意聯絡，
由甲○○出資購買製造甲基安非他命之化學原料及器具，鍾志文
則提供苗栗縣竹南鎮○○街七十一巷十三號、同鎮○○路十六巷
三十號、同鎮保安林六十號鐵皮屋，作為製造甲基安非他命之處
所，並負責製造甲基安非他命，甲○○並指示林重光監督及學習
製造甲基安非他命，嗣於九十四年七月二十九日上午十時三十分
，為南部機動組人員會同警員在上址查獲等情。並於理由內略謂
鍾志文於偵查中具結證稱：在苗栗縣竹南鎮○○路十六巷三十號
租屋處扣得之製造第二級毒品甲基安非他命器具及化學原料係甲
○○所有，在苗栗縣竹南鎮保安林六十號鐵皮屋扣得之甲基安非
他命及製造甲基安非他命器具、化學原料亦係甲○○所有云云，
而採為認定甲○○確有此部分犯行之證據（原判決理由欄三(二)1.
）。然稽之卷內資料，鍾志文固於南部機動組、檢察官詢（訊）
問、第一審羈押訊問時，分別陳稱在上揭竹南鎮處所查獲之製毒
器具、原料，係由甲○○出資，甲基安非他命亦為甲○○所有（
台南縣警察局卷第一至七頁；偵字第一六六四三號卷第六十三、
一三二、一三三頁；聲羈字第七三七號卷第五頁）；惟嗣改稱為
其所有，或謂與甲○○無關等語（偵字第一六六四三號卷第一四
九、一五０頁；偵字第一六六二四號卷第一八０、一八一頁；第
一審卷第五十二、一二三、四六二、四六六、四六七、九六八頁
；上訴卷(二)第二四九頁；原審卷(二)第二二０頁）。是有關甲○○
是否參與鍾志文在苗栗縣竹南鎮製造甲基安非他命犯行一節，鍾
志文前後陳述，既非一致，究以何者方與事實相符？即待事實審
斟酌其他證據，本於經驗法則與論理法則，以定其取捨。原判決
未敘明鍾志文嗣後所為有利甲○○之證詞如何不可採，復未說明
有何證據足得憑以認定先前不利甲○○之證言方與事實相符，遽
行採納鍾志文於偵查中部分不利甲○○之證言，而為不利甲○○
之認定，亦有理由不備之違誤。以上或為上訴意旨所指摘，或屬
本院得依職權調查之事項，應認原判決關於甲○○部分，仍有撤
銷發回更審之原因。至原判決關於甲○○不另為無罪諭知部分，
本乎審判不可分之原則，併予發回。
二上訴駁回（乙○○）部分：
查第三審上訴書狀，應敘述上訴之理由，其未敘述者，得於提起
上訴後十日內補提理由書狀於原審法院，已逾上述期間，而於第
三審法院未判決前仍未提出上訴理由書狀者，第三審法院應以判
決駁回之，刑事訴訟法第三百八十二條第一項、第三百九十五條
後段規定甚明。本件上訴人乙○○因違反毒品危害防制條例案件
，不服原審判決，於九十八年五月二十二日提起上訴，並未敘述
理由，迄今逾期已久，於本院未判決前仍未提出，依上揭規定，
其上訴自非合法，應予駁回。
據上論結，應依刑事訴訟法第三百九十七條、第四百零一條、第
三百九十五條後段，判決如主文。
中    華    民    國  九十八  年    七    月    九    日
                      最高法院刑事第十二庭
                          審判長法官  黃  一  鑫
                                法官  張  春  福
                                法官  林  勤  純
                                法官  李  錦  樑
                                法官  陳  國  文
      本件正本證明與原本無異
                                      書  記  官
中    華    民    國  九十八  年    七    月   十五   日
                                                      K


司法院資訊處製作；財團法人民間司法改革基金會備份。
